臺灣臺北地方法院刑事判決　　　　　　　93年度訴字第1655號
公　訴　人　臺灣臺北地方法院檢察署檢察官
被　　　告　庚○○
指定辯護人　本院公設辯護人　己○○
上列被告因偽造有價證券案件，經檢察官提起公訴（93年度偵字
第9241號），本院判決如下：
    主  文
庚○○意圖供行使之用，而偽造有價證券，處有期徒刑參年。偽
造之本票壹紙沒收之。
    事  實
一、庚○○前於民國90年11月間，與丙○○、丁○○、戊○○、
    陳美蓉等人各為求本身營造工程生意運作之方便，而合意於
    臺北市○○區○○街284巷24弄21號合資設立展明營造工程
    有限公司（下稱展明公司），並以陳美蓉名義登記為負責人
    ，於90年11月26日經臺北市政府核准設立登記、於90年12月
    4 日經臺北市政府工務局核准丙等營造業設立登記，展明公
    司上開股東雖曾協議各股東可各別以展明公司名義對外招攬
    生意、簽訂契約、開立發票，並可為此自行刻製展明公司印
    章使用，但未進而同意各股東以展明公司名義開立票據、並
    在其上蓋用展明公司前開授權刻製之印章以對外清償因此所
    生債務；嗣於92年4月21日，庚○○、丁○○、戊○○等人
    更協議將原有股份轉讓與乙○○、陳美蓉、丙○○等人而自
    展明公司退股，並於92年4月28日辦理變更登記完竣，庚○○明知其本無權以展明公司負責人名義對外開立票據，其於
    92 年4月21日退股後，更無權為之，竟意圖供行使之用，於
    92 年6月上旬某日，在其位在臺北市大安區○○○路○段233
    號4樓之住處內，偽以展明公司負責人名義簽發發票人為展
    明公司、發票日與付款日均為92年6月23日、金額為新台幣
    （下同）205萬6050元、含有「本票」及「無條件擔任支付
    」等文字之THNO.0000000號本票1紙，並盜用原先經展明公
    司同意刻製之印章1枚於上開本票上盜用印文1枚而偽造有價
    證券完竣，並交付與宸彥鋼構有限公司（下稱宸彥公司）負
    責人劉瑞星充作宸彥公司轉包庚○○所承包工程之工程款而
    行使之，嗣經不知情之劉瑞星將該本票背書後轉讓與俐煒機
    械工程有限公司（下稱俐煒公司），俐煒公司持向展明公司
    提示，始查悉上情。
二、案經展明公司訴由臺灣臺北地方法院檢察署檢察官偵查起訴
    。
    理  由
一、訊據被告庚○○固不諱言有於92年6月上旬某日，在其位在
    臺北市大安區○○○路○段233號4樓之住處內開立上開本票
    予劉瑞星之情，惟矢口否認有何偽造有價證券之犯行，辯稱
    ：當初股東間協議可以公司負責人名義對外開立票據，且伊
    亦未同意將其股份轉讓，故仍有權以公司負責人名義開立系
    爭本票云云。經查：
    (一)92年4月21日，被告與丁○○、戊○○等人均同意將原有
      股份轉讓與乙○○、陳美蓉、丙○○等人而自展明公司退
      股等情，業據證人丙○○、丁○○、戊○○分別證述明確
      ，證人丙○○證稱：「（庚○○本身股份有無轉讓給乙○○？庚○○本人知道嗎？）庚○○的股份也一起轉讓給乙○○，且庚○○本人也知道。」「（被告庚○○有同意要
      退讓股份嗎？）我們有告知他，但不是我與被告直接聯絡
      ，是戊○○、丁○○與被告聯絡的，我不知道被告有無同
      意，但是他當初成立公司的原始章（按指股東章）有交還
      回來。」「（你有告訴庚○○為何要取回原始章？）有，
      我說要轉讓公司給甲○○，我有告訴他以後他就不是展明
      公司的股東了。」「（依資料顯示，展明公司在92年4月
      間完成轉讓動作，是在轉讓動作之前或之後收到被告的原
      始章？）是在轉讓之前收到的。（是誰將這份原始章交給
      你的？）庚○○。」等語（見偵卷第5頁、本院94年3月16
      日審判筆錄）；證人丁○○證稱：「（庚○○當時有無答
      應要將展明營造公司之股份讓渡予告訴人乙○○？）當時
      庚○○同意我們將展明營造公司之股份讓渡給告訴人乙○○。」「（庚○○有無同意要轉讓股份？）我與戊○○有
      去找庚○○商量轉讓股份事宜，我問謝，我和戊○○的股
      份要轉讓出去，問謝是否也要和我們一起將股份轉讓出去
      ，謝回答說『隨便你們，高興就好』。」「（你有無通知
      過被告，告知要退股之事？）有。（被告如何回答？）這
      是在過年後的事了，我與戊○○去找他，說我們要移轉，
      被告說要移轉可以移轉啊。」「（你向被告提退股之事，
      被告有向你說工程尚未結束，股份他要保留的話？）沒有
      。」「我說公司沒有營業，要將公司移轉，問他的意見為
      何，他說沒有意見。」等語（見偵卷第11頁、第101頁、
      本院94年3月16日審判筆錄）；證人戊○○證稱：「（庚○○當時有無答應要將展明營造公司之股份讓渡予告訴人
      乙○○？）有的。」「（庚○○知否股份要轉讓之事？）
      我之前有先跟謝提此事，他未表示反對意見，後來因為變
      更公司股東需要用印，我有再打電話給謝說整間公司要轉
      讓出去，謝未表示反對之意見，時間約在92年農曆年前。
      」「（你們股東想要退股的事，你有無通知庚○○？）有
      。（被告如何回答？）他只有說他同意，他知道了。（你
      知道被告有無交出他的原始印章？）有，好像是丙○○跟
      他拿的。（你與被告論及退股之事，被告有無跟你說他工
      程尚未結束，他要保留股份？）沒有。（你是在何時、何
      地告知被告股權轉讓的事情？）時間不太記得，是在公司
      退股的那一年過年的時候，一次是用電話告知庚○○的，
      一次是親自到庚○○位於和平東路的家中。」等語（見偵
      卷第14頁、第102頁、本院94年3月16日審判筆錄），且證
      人丁○○、戊○○經本院隔離訊問，就前往被告家中詢問
      被告是否同意轉讓股份之事，相關時地等細節互核均屬一
      致，又被告對於證人丁○○、戊○○於本院審判期日所為
      上述證述亦均表示無意見（見本院94年3月16日審判筆錄
      ），此外，復有卷附展明公司新舊章程、股東同意書等可
      佐，是被告確有於92年4月間同意將原有股份轉讓與乙○○、陳美容、丙○○等人而自展明公司退股等情，可堪認
      定。
    (二)又90年11月間，被告與丙○○、丁○○、戊○○、陳美蓉
      等人各為求本身營造工程生意運作方便而合意於臺北市○○區○○街284巷24弄21號合資設立展明公司，並以陳美
      蓉名義登記為負責人，於90年11月26日經臺北市政府核准
      營造業設立登記，被告、丙○○、丁○○、戊○○、陳美
      蓉等股東雖曾協議可刻製展明公司之印章、以展明公司名
      義各自對外招攬生意、簽訂契約、開立發票，但並未授權
      各股東以展明公司名義對外開立票據並在其上蓋用展明公
      司前開授權刻製之印章以清償因此所生債務等情，業據證
      人丙○○、丁○○、戊○○分別證述明確，證人丙○○證
      稱：「（各股東是否可以各自刻展明的章？）我們未特別
      約定可否刻展明的章，但是我們有此默契若為承包工程所
      用，可以各自刻章使用。」「我確定庚○○有刻章，應該
      算是默契，若庚○○去刻，也是他花錢去刻的，我們沒有
      特別被徵詢去刻章，但是我並不反對他這麼做，因為他是
      股東之一。」「（你們股東各自招攬生意，是否可以展明
      公司的名義來對外？）可以，但是相關開立發票所產生的
      稅賦則依個人營業額來分擔，所花的費用按股東經營的比
      例來分擔。」「（你們股東之間有無談過以公司名義蓋自
      己的章對外簽發本票？）沒有。（若由各股東對外產生負
      債是否由各股東自己負責？）是。」（見偵卷第93頁、本
      院94年3月16日審判筆錄）；證人丁○○證稱：「（是否
      各股東皆各自在外招攬生意，如需簽約或使用發票，才使
      用展明公司的名義？）是。（在股份轉讓前，股東有無約
      定可以公司名義開立本票、支票？）沒有約定。」等語（
      見偵卷第101頁、本院94年3月16日審判筆錄）；證人戊○○證稱：「（你們各股東間有同意各自以公司名義招攬生
      意？）基本上之前是有說過，若有需要可以公司名義招攬
      生意。（各股東以公司名義對外招攬生意所生債務可否以
      公司、自己名義簽發本票？）這個沒有提過。（你們公司
      是協議如果經過股東同意，可以用公司名義招攬生意，後
      來有債務時卻不能用公司負責人的名義開立支票？）是的
      。」等語（同上審判筆錄），且被告亦不諱言：「這張票
      是由展明公司的名義開票，是公司票、並非有2名發票人
      。」「（若是公司營運所給付費用與給付下包需用票時，
      誰開票？）各自以各自名義開票給付，不用公司名義開票
      。」「（你們股東間可以公司名義各自對外招攬生意，若
      各自所招攬生意發生債務時，是否可以公司名義開立本票
      ？）我們沒有協議過。（若發生上開問題時，你們如何處
      理？）以公司名義接案後，所產生債務問題仍各自私人處
      理。」等語明確（見偵卷第75頁、本院94年2月24日準備
      程序筆錄、94年3月16日審判筆錄），此外，並有卷附展
      明公司營造業登記證書、展明公司基本資料查詢報表、臺
      北市政府府建商字第090126971號函等可考，是被告即令
      仍為展明公司股東時，亦無權以展明公司名義對外開立票
      據並在其上蓋用展明公司前開授權刻製之印章以清償因此
      所生債務，可堪認定；況觀諸被告所提出其以展明公司名
      義與永詮膠業有限公司訂立之工程新建合約（見偵卷第78
      頁以下），亦係以展明公司負責人「陳美蓉」之名義訂約
      而非以展明公司負責人「庚○○」之名義訂約，益見其以
      展明公司負責人庚○○之名義簽發系爭本票及蓋用上開展
      明公司印章，顯逾展明公司之授權範圍，且被告於開立上
      開本票時，亦對此知之甚詳，被告嗣辯稱：股東間協議可
      以公司負責人名義對外開立票據云云，顯非可採。
    (三)被告以展明公司負責人名義簽發發票人為展明公司、發票
      日與付款日均為92年6月23日、金額為205萬6050元、含有
      「本票」及「無條件擔任支付」等文字之THNO.0000000號
      本票1紙，並在其上蓋用展明公司同意刻製之印章所蓋印
      文1枚後持交宸彥公司負責人劉瑞星充作宸彥公司轉包庚○○所承包工程之工程款清償之用，劉瑞星將該本票背書
      後轉讓與俐煒公司，俐煒公司持向展明公司提示並聲請本
      票裁定等情，除據被告、證人劉瑞星供、證述屬實外，並
      有卷附本票1紙、本院92年度票字第40304號民事裁定、92
      年度北簡字第21318號宣示判決筆錄等在卷可稽，亦可證
      明被告確有供行使之意圖而偽造上開本票1紙，綜上所述
      ，本件事證明確，被告犯行堪以認定，應依法論科。
二、核被告所為，係犯刑法第201條第1項之偽造有價證券罪，被
    告盜用印章、印文之行為，為偽造有價證券之階段行為，偽
    造有價證券後持以行使，行使偽造有價證券之低度行為為偽
    造有價證券之高度行為所吸收，均不另論罪。爰審酌被告並
    無前科、有臺灣高等法院被告全國前案紀錄表在卷可稽、素
    行雖佳，然否認犯行，犯後態度難謂良好，且偽造本票雖僅
    一紙，然金額高達205萬6050元，迄今未賠償告訴人之損失
    ，徒令告訴人與俐煒公司繼續陷於民事訟爭之中，其犯罪之
    目的、動機、手段、所生危害非輕等一切情狀，認尚未達於
    情輕法重而可憫恕之程度，茲量處如主文所示之刑；偽造之
    本票1紙（含其上盜用之展明公司印文1枚），爰依刑法第20
    5條規定沒收之。
據上論斷，應依刑事訴訟法第299條第1項前段，刑法第201條第1
項、第205條，罰金罰鍰提高標準條例第1條前段，判決如主文。
本案經檢察官許祥珍到庭執行職務
中　　華　　民　　國　　94　　年　　3 　　月　　31　　日
　　　　　　　　　刑事第十二庭  審判長法　官  李英豪
                                      法  官  胡宏文
                                      法  官　張永宏
以上正本證明與原本無異。
如不服本判決，應於判決送達後10日內，向本院提出上訴狀。
      　　　　　　　　　　　　　　　　書記官　楊灥
中　　華　　民　　國　　94　　年　　3 　　月　　31　　日
附錄本件論罪科刑法條全文
中華民國刑法第201條
意圖供行使之用，而偽造、變造公債票、公司股票或其他有價證
券者，處三年以上十年以下有期徒刑，得併科3000元以下罰金。
行使偽造、變造之公債票、公司股票或其他有價證券，或意圖供
行使之用，而收集或交付於人者，處一年以上七年以下有期徒刑
，得併科3000元以下罰金。
